【裁判字號】    97,交聲,2481
【裁判日期】    980122
【裁判案由】    聲明異議
【裁判全文】
臺灣高雄地方法院交通事件裁定        97年度交聲字第2481號
原處分機關  高雄市政府交通局
異  議  人
即受處分人  甲○○
上列受處分人因違反道路交通管理處罰條例案件，對於高雄市政
府交通局於民國97年10月9 日所為之處分（原處分案號：高市交
裁字第裁32-MM0000000號），聲明異議，本院裁定如下：
    主  文
原處分撤銷。
甲○○駕車行經有燈光號誌管制之交岔路口闖紅燈，處罰鍰新臺
幣貳仟柒佰元，並記違規點數參點。
    理  由
一、異議意旨略以：異議人即受處分人甲○○於民國97年8 月3
    日下午2 時許駕駛車號2636-UL 號自用小客車，行經台南市
    玉井鄉○○路與吧年東路口，為購買飲料、香菸提神，因
    前面車輛停止而無法買，故駕車向右停靠於攤販前，並下車
    購買飲料、香菸，卻遭值勤員警拍攝照片舉發違規闖紅燈。
    所拍攝2 張舉發照片均可見異議人車尾燈亮起，可以佐證當
    時有踩煞車，異議人如要闖紅燈，第2 張照片煞車燈應該不
    會亮起，因此可證明異議人當時車速不快，是有要停車的徵
    兆，並非要闖越紅燈，爰依法聲明異議，請求撤銷原處分云
    云。
二、按汽車駕駛人，行經有燈光號誌管制之交岔路口闖紅燈者，
    處新臺幣（下同）1,800 元以上5,400 元以下罰鍰，並記違
    規點數3 點，道路交通管理處罰條例第53條第1 項、第63條
    第1 項第3 款分別定有明文。次按，行車管制號誌就「圓形
    紅燈」顯示之意義，係車輛面對圓形紅燈表示禁止通行，不
    得超越停止線或進入路口，道路交通標誌標線號誌設置規則
    第206 條第5 項第1 款設有規定。又車輛面對圓形紅燈時仍
    逕予穿越路口至銜接路段，含左轉、直行、迴轉及右轉，即
    視為闖紅燈之行為；車輛無視於紅燈警示，有穿越路口之意
    圖，而車身已伸入路口範圍者，視同闖紅燈，交通部82年4
    月22日交路字第009811號函釋意旨可資參照。
三、經查：
  (一)異議人甲○○於上開時地，駕駛車號2636-UL 號自用小客車
    ，行經台南市○○鄉○○路與吧年東路口，闖越紅燈之違
    規事實，經警逕行舉發，有逕行舉發照片2 張、臺南縣政府
    警察局97年8 月15日南縣警交字第MM0000000 號號舉發違反
    道路交通管理事件通知單、高雄市政府交通局97年10月9 日
    高市交裁字第裁32-MM0000000號裁決書附卷可參。
  (二)異議人固不否認有駕駛車輛行經上開路口及於紅燈時超越停
    止線之事實，僅辯稱其當時係要駕車至右側攤販購物，並非
    要闖紅燈云云。然觀諸卷附逕行舉發照片2 張，第1 張照片
    中，異議人所駕駛車輛之車身已偏向右行駛，此時路口號誌
    燈已轉換為紅燈，且異議人所駕駛車輛前已有其他車輛因等
    待紅燈停止不動，而非異議人申訴時所稱其越過停止線時始
    轉換為紅燈；又第2 張照片中，號誌燈仍為紅燈時，異議人
    所駕駛車輛之煞車燈雖有亮起，但其車身已全部超越停止線
    等情。此依據前揭交通部對於超越停止線或闖紅燈之認定標
    準函釋及上開說明，闖紅燈並不單以車輛是否超越道路中心
    點為據，而係依採證照片、違規路段等相關資料綜合判斷之
    ，故裁罰機關依具體個案斟酌決定之行政裁量範圍，法院自
    應尊重行政機關之裁量空間，除有逾越裁量權限、不為裁量
    或裁量錯誤等裁量瑕疵之情形，而應認為係逾越權限或濫用
    權力之行為，以違法論外，不得就行政行為之合目的性，進
    行審查。又依上開2 張照片所示，本件異議人所駕駛之自用
    小客車在紅燈狀態下從未越過停止線至往前方移動至超越停
    止線，是其應有穿越路口之意圖，且異議人所駕駛車輛之車
    身既已全部超越停止線而伸入路口範圍，自有視同闖紅燈之
    情形，雖其辯稱係要向右靠駛以購買物品，車尾之煞車燈亮
    起，足見其當時行駛速度不快，然此僅為其決定行駛動向之
    動機，並非因此而得違反交通規則，縱如其所辯，亦應待綠
    燈亮起始可通過停止線，況異議人亦自承其行為並不合法，
    是其上開所辯，要無可採。準此，裁罰機關所為之決定並無
    不法，堪以採信，異議人所辯顯屬無據，實無足採。
四、綜上所述，異議人確有裁決書上所載違規情事，應可認定；
    原處分機關依道路交通管理處罰條例第53條第1項 規定，對
    異議人裁處罰鍰2,700 元，並無違誤。然按汽車駕駛人，違
    反同條例第53條規定者，除依原條款處罰鍰外，並應予以記
    違規點數3 點，道路交通管理處罰條例第63條第1 項第3款
    定有明文。原處分機關既認本件異議人係違反同條例第53條
    第1 項之規定，則除處上開罰鍰外，自應併予記違規點數3
    點，惟原裁決處分漏未處罰，於法自有未合，且上開記點之
    處罰，係屬強制規定，無從減免。是本件異議人之異議雖無
    理由，惟原處分既有上開瑕疵，仍屬無可維持，應由本院將
    原處分撤銷，另行依同條例第63條第1 項第3 款及違反道路
    交通管理事件統一裁罰基準及處理細則所訂之違反道路交通
    管理事件統一裁罰基準表等規定，裁處如主文第2 項所示之
    罰鍰，並記違規點數3 點，以資適法。又本件雖係異議人聲
    明異議之案件，惟原處分既有適用法條不當之情形，自無不
    利益變更禁止原則之適用，附此敘明。
五、據上論斷，應依道路交通案件處理辦法第20條前段，裁定如
    主文。
中    華    民    國    98    年    1     月    22    日
                  交通法庭      法  官  王靖茹
以上正本證明與原本無異。
如不服本裁定應於送達後5日內向本院提出抗告狀。
中    華    民    國    98    年    1     月    23    日
                                書記官  鍾錦祥


司法院資訊處製作；財團法人民間司法改革基金會備份。
